【裁判字號】    98,財管,86
【裁判日期】    980929
【裁判案由】    指定遺產管理人
【裁判全文】
臺灣臺南地方法院民事裁定              98年度財管字第86號
聲  請  人  乙○○○○○
法定代理人  丙○○
上列聲請人聲請為被繼承人甲○○指定遺產管理人事件，本院裁
定如下：
    主      文
選任財政部國有財產局臺灣南區辦事處臺南分處為被繼承人甲○
○之遺產管理人。
聲請程序費用新臺幣壹仟元由被繼承人甲○○之遺產負擔。
    理      由
一、按繼承人均拋棄其繼承權者，準用關於無人承認繼承之規定
    ，民法第1176條第6項定有明文。又繼承開始時，繼承人之
    有無不明者，由親屬會議於一個月內選定遺產管理人，並將
    繼承開始及選定遺產管理人之事由，向法院報明；無親屬會
    議或親屬會議未於前條所定期限內選定遺產管理人者，利害
    關係人或檢察官，得聲請法院選任遺產管理人，民法第1177
    條、第1178條第2項分別定有明文。揆諸前揭規定意旨，於
    繼承人皆拋棄其繼承權，無人繼承時，亦應許利害關係人聲
    請法院選任遺產管理人，俾為遺產之處置。
二、本件聲請意旨略以：被繼承人甲○○（男，民國○○年○月○○
    日生，身分證統一編號：Ｚ000000000號，生前最後住所：臺
    南市○區○○里○○鄰○○○○街11巷16號）滯欠地方稅計新台
    幣17414元整，因被繼承人於95年5月9日死亡，其繼承人均
    已辦理拋棄繼承，無法依民法第1177條選任遺產管理人，致
    稅單無從辦理送達及強制執行。今聲請人擬為對被繼承人甲
    ○○所遺留之財產執行換價程序，以清償其積欠之租稅債權
    ，乃依利害關係人身分，依法聲請選任被繼承人甲○○之遺
    產管理人等語。
三、經查：聲請人主張之上開事實，業據提出戶政連線除戶資料
    3件、戶政連線戶籍資料9件、本院95年7月12日南院慧家巳
    95 繼字第1126號准予備查函影本1件、被繼承人甲○○繼承
    系統表影本1件、全國財產總歸戶財產查詢清單1件、欠稅總
    歸戶查詢情形表1件為證，且經本院依職權調取本院95年度
    繼字第1126號拋棄繼承事件卷宗核閱綦詳，是聲請人主張之
    事實堪信為真實。又查被繼承人甲○○之法定繼承人均已拋
    棄繼承權經本院准予備查在案，又未準用民法第1177條之規
    定選定遺產管理人，而被繼承人甲○○滯欠稅捐尚未清償，
    故聲請人以利害關係人之身分聲請選任被繼承人甲○○之遺
    產管理人，核與上開規定並無不合，應予准許。
四、按公示催告期限屆滿，無繼承人承認繼承時，其遺產於清償
    債權，並交付遺贈物後，如有剩餘，歸屬國庫；又按非公用
    國有財產以財政部國有財產局為管理機關，民法第1185條、
    國有財產法第12條分別定有明文。查本件被繼承人甲○○之
    法定繼承人皆已依法拋棄繼承權經本院准予備查，復未準用
    民法第1177條之規定選定遺產管理人，且經本院函詢被繼承
    人甲○○之原全體繼承人擔任被繼承人甲○○之遺產管理人
    之意願，迄今皆未見回覆，足徵被繼承人甲○○之原繼承人
    對被繼承人甲○○遺產之處置已漠不關心；又查被繼承人甲
    ○○所遺留之財產，倘無人承認繼承時，將於清償債權，交
    付遺贈物後，歸屬國庫。從而，依前揭規定，本院認選任財
    政部國有財產局臺灣南區辦事處臺南分處為被繼承人甲○○
    之遺產管理人為適當。
五、依非訟事件法第24條第1項、第157條，裁定如主文。
中    華    民    國    98    年    9    月    29    日
                  家事法庭      司法事務官  林可婷
以上正本係照原本作成
如對本裁定抗告須於裁定送達後10日內向本院提出抗告狀
中    華    民    國    98    年    9     月   29    日
                                書記官  黃心怡


司法院資訊處製作；財團法人民間司法改革基金會備份。
